臺灣桃園地方法院刑事判決　　　　　　　　94年度訴字第89號
公　訴　人　臺灣桃園地方法院檢察署檢察官
被　　　告　乙○○
選任辯護人　徐方齡律師
上列被告因違反
93年度偵字第19851 號），經本院認有刑事訴訟法第451 條之1
第4 項但書第2 款之情形，改行通常訴訟程序，茲判決如下：
    主  文
乙○○共同連續行使偽造私文書，足以生損害於公眾及他人，處
有期徒刑捌月。扣案之「甲○○」國民
：Ｚ000000000）壹 紙；「甲○○」中華民國
000000000）、台灣居民來往大陸通行證（號碼：0000000000Ｂ
）、香港特別行政區多次入境許可證（入境許可證號碼：Ｑ5458
72）各壹本，及於「甲○○」中華民國普通
「甲○○」署名壹枚，均沒收。未扣案之「甲○○」印章壹枚、
於換領國民
。
    事  實
一、乙○○前因與臺灣地區人民陳建立結婚，而於民國91年3 月
    26日，以團聚為由申請入境來臺，後於91年7 月12日與陳建
    立離婚，惟因乙○○當時在臺灣結識一男友，為日後得以順
    利來臺探視男友，其遂於91年7 月12日，與不詳姓名、年籍
    自稱「張先生」之成年人基於行使偽造私文書、行使使公務
    員登載不實文書、偽造署名之概括犯意聯絡，而於同月13日
    ，在臺北市○○○路「衣蝶百貨公司」，由乙○○交付其所
    有之六張相片及底片予「張先生」，再經「張先生」將上開
    相片，交付與其二人具有偽以「甲○○」名義申請換領身分
    證犯意聯絡之丙○○（即甲○○之配偶，未經起訴），並推
    由丙○○於不詳時間，在臺灣地區某處，委由不知情之刻印
    業者偽造「甲○○」之印章1 枚後，再由丙○○以受託人之
    身分，於91年10月2 日，持以不詳方式取得之甲○○（現經
    另案通緝中）所有國民
    31 巷11 號之臺南縣新化鎮戶政事務所，以蓋用上開偽造「
    甲○○」印章，偽造「甲○○」印文1 枚、貼用被告所提供
    之相片之方式，偽造「換領國民
    政事務所偽以「甲○○」之名義提出申請換領以為行使，明
    知為不實之事項，而使承辦公務員將此不實之事項，登載於
    職務上所掌之公文書，並於當日核發「甲○○」國民
    （女、民國○○年○○月○○日生、
    3）1紙（屬使公務員登載不實之文書），足以生損害於甲○○本人、影響戶政機關管理
    取得上開「甲○○」國民
    路撒冷旅行社人員，自91年10月7 日起至同年10 月22 日起
    ，先後使用上開「甲○○」國民
    名義，以貼用乙○○所提供之相片、偽造「甲○○」署名之
    方式，偽造中華民國普通
    部領務局高雄辦事處等證照管理機關，提出申請中華民國護
    照、台灣居民來往大陸通行證、香港特別行政區多次入境許
    可證以行使，明知為不實之事項，而使承辦公務員將此不實
    之事項，登載於職務上所掌之公文書，並分別核發「甲○○
    」中華民國
    月7 日）、台灣居民來往大陸通行證（號碼：0000000000Ｂ
    、核發日期91年10月10日）、香港特別行政區多次入境許可
    證（入境許可證號碼：Ｑ545872、核發日期91年10月22日）
    （以上三本證照均屬使公務員登載不實之文書），足以生損
    害於甲○○本人，及外交部等證照管理機關對於申請核發護
    照、台灣居民來往大陸通行證、香港特別行政區多次入境許
    可證事項審核與管理之正確性。俟「張先生」取得上開經核
    發之「甲○○」國民身分證、中華民國
    大陸通行證、香港特別行政區多次入境許可證後，為達提供
    乙○○持用之目的，乃於不詳時、地，在上開「甲○○」中
    華民國
    「甲○○」署名各1 枚，並與乙○○約定在臺灣板橋地方法
    院門口見面，而由乙○○支付新台幣12萬元之代價後，「張
    先生」即交付上開各證件予乙○○以供其伺機行使。之後，
    乙○○即承前同一行使使公務員登載不員文書之概括之犯意
    ，自91年12月1 日起至93年11月13日，先後持用上開「甲○○」中華民國
    17次，連續明知為不實事項，而使該機場查驗
    登載「甲○○」出入境此不實事項於職務上所掌之公文書（
    即旅客出入境記錄查詢表），足生損害於甲○○及內政部對
    於出入境旅客管理之正確性。嗣於93年12月24日22時40分許
    ，乙○○持用上開「甲○○」中華民國
    國際機場入境時，在中正國際機場第一航廈入境查驗台，為
    查驗人員當場發覺甲○○正因另案遭臺灣臺南地方法院檢察
    署通緝中，始循線查知上情，並扣得上開「甲○○」國民身
    分證1 紙，及「甲○○」中華民國
    通行證、香港特別行政區多次入境許可證各1 本。
二、案經內政部警政署航空警察局移送臺灣桃園地方法院檢察署
    檢察官偵查後聲請以簡易判決處刑。
    理  由
一、按檢察官聲請以簡易判決處刑之案件，經法院認為有刑事訴
    訟法第451 條之1 第4 項但書之情形者，應適用通常程序審
    判之，同法第452 條定有明文。經查，本件被告乙○○被訴
    違反
    45 1之1 第4 項但書第2 款所定之事由，不得以簡易判決處
    刑，爰依刑事訴訟法第452 條之規定，改用通常程序審判之
    ，合先敘明。
二、訊據被告乙○○對於上揭事實坦白承認，並有旅客入出境記
    錄查詢資料、中華民國普通
    查詢資料、甲○○口卡資料、臺南縣新化鎮戶政事務所以94
    年1 月13日南縣化戶字第0940000052號函送「換領國民身分
    證申請書」各1 份附卷可稽，及上開「甲○○」國民
    1 紙，及「甲○○」中華民國
    證、香港特別行政區多次入境許可證各1 本扣案足資佐證。
    被告偽造上開私文書以行使，足以生損害於甲○○本人、影
    響戶政機關對
    對於申請核發
    政區多次入境許可證事項審核與管理之正確性，自足以生損
    害於公眾及他人。被告行使使公務員登載不實之文書，足以
    生損害於甲○○、影響內政部對於出入境旅客管理之正確性
    ；外交部等證照管理機關對於申請核發
    大陸通行證、香港特別行政區多次入境許可證事項審核與管
    理之正確性，自足以生損害於公眾及他人。又被告明知其非
    「甲○○」本人，而提供其所有之相片交予「張先生」，並
    經「張先生」將上開相片，交由丙○○偽造私文書，偽以「
    甲○○」名義，向臺南縣新化鎮戶政事務所提出申請換領國
    民
    分行使偽造私文書、使公務員登載不實犯行，有犯意之聯絡
    甚明；被告明知其非「甲○○」本人，而於使公務員登載不
    實取得上開「甲○○」名義的國民
    」出面利用不知情之耶路撒冷旅行社人員冒用「甲○○」，
    提出申請上開「甲○○」中華民國
    通行證、香港特別行政區多次入境許可證以行使，並使公務
    員登載不實而核發後，再由被告持之行使多次出入境，顯見
    其與「張先生」就此部分行使偽造私文書、行使使公務員登
    載不實文書等犯行，有犯意之聯絡甚明。本件事證明確，被
    告上揭犯行足可認定，應依法論科。
三、核被告乙○○所為，係犯刑法第216 條、第210 條行使偽造
    私文書罪；同法第216 條、第214 條之行使使公務員登載不
    實文書罪及同法第217 條之偽造署名罪。又被告偽造印章係
    偽造印文之前階段行為，而偽造印文係偽造私文書之部分行
    為，不另論罪；其在申請書上偽造署名係偽造私文書之部分
    行為，不另論罪。其偽造私文書、使公務員登載不實文書之
    低度行為，各為行使偽造私文書、行使使公務員登載不實文
    書之高度行為所吸收，均不另論罪。公訴意旨雖認被告於91
    年7 月間某日，在台北市○○○路「衣蝶百貨公司」，和「
    張先生」基於偽造文書犯意之聯絡，由被告交付六張相片及
    底片供「張先生於不詳時、地，接續偽造本國國民「甲○○
    」之「台灣居民來往大陸通行證」、「香港特別行政區多次
    入境許可證
    證向我國外交部領務局行使，因認被告此部分所為涉犯刑法
    第216 條、第212 條之行使偽造特種文書罪，然查，上開「
    甲○○」之國民
    推由丙○○以偽造「甲○○」印文、貼用被告所提供之相片
    之方式，偽造換領國民
    政事務所提出申請換領以為行使，經使公務員登載不實後，
    所核發之使公務員登載不實文書，詳如前述，並有上開臺南
    縣新化鎮戶政事務所函送「換領國民
    卷可憑，再佐以上開「甲○○」之「台灣居民來往大陸通行
    證」、「香港特別行政區多次入境許可證
    之簽發日期（即91年10日10日、91年10月22日）均在上開「
    甲○○」國民
    ，可認上開「甲○○」之「台灣居民來往大陸通行證」、「
    香港特別行政區多次入境許可證
    並非偽造，而係被告冒用「甲○○」之名義申請所得，是起
    訴法條容有未洽，惟起訴基本事實相同，爰依法變更起訴法
    條。再被告與「張先生」、丙○○間，就上開行使偽造私文
    書、使公務員登載不實，而向臺南縣新化鎮戶政事務所申請
    換發「甲○○」國民
    正犯。被告與「張先生」間，就上開冒用名義申請「甲○○
    」中華民國
    區多次入境許可證之行使偽造私文書；在上開「甲○○」中
    華民國
　　妃珍」署名之偽造署名；使公務員登載不實文書、持用上開
  　證照出入境以為行使等犯行，亦有犯意聯絡，並由「張先生
    」出面利用不知情之耶路撒冷旅行社人員冒用「甲○○」，
    提出申請上開「甲○○」中華民國
    通行證、香港特別行政區多次入境許可證以行使，並使公務
    員登載不實後，再由被告持之行使，為共同正犯。其利用不
    知情之刻印店偽刻印章，利用不知情之耶路撒冷旅行社人員
    提出申請以行使偽造之私文書，並使公務員登載不實，為間
    接正犯。被告先後多次行使偽造私文書、行使使公務員登載
    不實文書、偽造署名犯行，時間緊接，犯罪構成要件相同，
    顯各係基於概括犯意為之，為連續犯，應分別依刑法第56條
    之規定以一罪論，並加重其刑。被告所犯行使偽造私文書罪
    、行使使公務員登載不實文書罪及偽造署名罪間，各有方法
    結果之牽連關係，為牽連犯，應從一重行使偽造私文書罪處
    斷。公訴意旨雖僅論及被告申請「甲○○」中華民國
    分之行使偽造私文書、使公務員登載不實之犯行，及其於前
    述期間，先後17次持用「甲○○」之中華民國
    之使公務員登載不實犯行，惟其上開其餘所為偽造印章、偽
    造印文、行使偽造私文書、行使使公務員登載不實文書、偽
    造署名之犯行，與經起訴部分乃各具有高度、低度行為之單
    純一罪關係及連續犯、牽連犯之裁判上一罪關係，依法本院
    自得併予審究。爰審酌被告為得以來臺探視男友，竟犯本件
    行使偽造文書等罪，所為非是，及其犯罪之手段、次數、所
    生危害，惟念其犯罪後自白犯行，態度尚佳，及無任何前科
    紀錄之素行，有刑案資料查註紀錄表及臺灣高等法院被告全
    國前案紀錄表各1 份附卷可按等一切情狀，量處如主文所示
    之刑，以示懲儆。
四、扣案之上開「甲○○」國民
    民國
    入境許可證各1 本，係被告所有，供其犯本件使公務員登載
    不實罪所用之物，及因其犯本件行使偽造私文書罪所得之物
    ，業據被告供承在卷，均應依刑法第38條第1 項第2 款、第
    3 款之規定，宣告沒收之。另被告於「甲○○」中華民國普
    通
    法第219 條之規定宣告沒收；被告於上開「甲○○」中華民
    國
    妃珍」署名各1 枚，因上開「甲○○」中華民國
    特別行政區多次入境許可證，已經依法宣告沒收，爰不再依
    刑法第219 條之規定重複宣告沒收。又偽造之「甲○○」印
    章1 枚係偽造之印章；「換領國民
    「甲○○」之印文1 枚，則係屬偽造之印文；以上印章、印
    文雖均未扣案，惟並無證據足資證明已滅失不存在，均亦應
    依刑法第219 條之規定宣告沒收。至上開偽造之「換領國民
    身分證申請書」、「中華民國普通
    先後於聲請時交付予臺南縣新化鎮戶政事務所、外交部領事
    事務局高雄辦事處行使，已非屬被告或共同正犯所有，不得
    宣告沒收，併此敘明。
五、公訴意旨雖略以：被告持上開「甲○○」國民
    國外交部領事事務局，冒名申請貼有其相片之上開「甲○○
    」中華民國
　　項之冒用名義申請
 　 無證據不得認定其犯罪事實，又不能證明被告犯罪者，應諭
    知無罪之判決，刑事訴訟法第154 條第2 項、第301 條第1
    項定有明文；「前項冒用名義者，亦同」，
    第4 項固定有明文，然
    國民身分證交付他人或謊報遺失，以供冒名申請
    五年以下有期徒刑、拘役或科或併科新臺幣十萬元以下之罰
    金」，而上開「甲○○」國民
    丙○○等人，冒用「甲○○」之名義，向臺南縣新化鎮戶政
    事務所提出申請換領所得，已如前述，且查無積極事證足以
    證明「甲○○」本人有將國民
    以供冒名申請
    申請中華民國
    之構成要件，既不能證明被告犯罪，揆諸上揭刑事訴訟法之
    規定，依法本應就被告被訴冒用名義申請
    之諭知，惟公訴意旨認此部分犯行與前開有罪部分為牽連犯
    之裁判上一罪關係，爰不另為無罪之諭知。
六、至本件丙○○所涉與被告、「張先生」共同行使偽造私文書
    、使公務員登載不實，而向臺南縣新化鎮戶政事務所申請換
    發「甲○○」國民
    屬本院所得以審理之範圍，應由公訴人另行偵查處理。
據上論斷，應依刑事訴訟法第452 條、第299 條第1 項前段、第
300 條，刑法第28條、第56條、第216 條、第210 條、第214 條
、第217 條、第55條、第219 條、第38條第1項 第2 款、第3 款
，判決如主文。
本案經檢察官孫沛琦到庭執行職務。
中　　華　　民　　國　　94　　年　　2 　　月　　25　　日
                        臺灣桃園地方法院刑事第十二庭
                            審判長法  官  游  紅  桃
                                  法  官  林  家  賢
                                  法  官  王  美  玲
以上正本證明與原本無異。
如不服本判決，應於送達後10日內，向本院提出上訴狀。
                                  書記官  張  子  涵
中　　華　　民　　國　　94　　年　　3 　　月　　7 　　日
附論罪科刑之法條：
刑法第216 條
行使第二百十條至第二百十五條之文書者，依偽造、變造文書或
登載不實事項或使登載不實事項之規定處斷。
刑法第210 條
偽造、變造私文書，足以生損害於公眾或他人者，處五年以下有
期徒刑。
刑法第214 條
明知為不實之事項，而使公務員登載於職務上所掌之公文書，足
以生損害於公眾或他人者，處三年以下有期徒刑、拘役或五百元
以下罰金。
刑法第217條
偽造印章、印文或署押，足以生損害於公眾或他人者，處三年以
下有期徒刑。
盜用印章、印文或署押，足以生損害於公眾或他人者，亦同。
